臺灣高雄地方法院刑事判決　　　　　　　　　　　　九十一年度易字第二六六號
　　公　訴　人　臺灣高雄地方法院檢察署檢察官
　　被　　　告　丙○○
右列被告因偽造有價證券案件，經檢察官提起公訴（九十一年度偵字第一二四七六號
、第一００七九），本院判決如左：
    主  文
丙○○無罪。
    理  由
一、公訴意旨略以：緣丁○○○（業經本院判處有期徒刑四月）自不詳時間起經營位
    於高雄市○鎮區○○路一三七號「鄉親檳榔攤」，明知姓名年籍均不詳之多名大
    貨車司機交付之聯結車回數票證均係偽造之往來客票，竟以每張新台幣（下同）
    五十七元之代價販入，並於民國九十一年三月二十六日，與甲○○（業經本院判
    處拘役四十日）、被告丙○○基於犯意聯絡與行為分擔，以每張五十九元之代價
    售予知情之甲○○偽造之聯結車回數票證七十九張，甲○○購得該回數票證後復
    交予鴻盈通運有限公司之司機乙○○（業經臺灣台南地方法院檢察署為不起訴處
    分）及被告各十張使用。嗣於九十一年三月二十九日十三時五十分許，被告駕駛
    車牌號碼一三一—ＧＬ號曳引車行經國道一號高速公路岡山收費站北向第一車道
    時，交付上開偽造之回數票證一張予前揭收費站收費員張小娟收執，為張小娟發
    覺有異，報警當場查獲，並扣得偽造之編號Ｄ優0000000000號交通部
    臺灣區○道○○○路回數票證一張，因認被告丙○○涉有刑法第二百零三條後段
    之行使偽造往來客票罪嫌。
二、按犯罪事實應依證據認定之，無證據不得推定其犯罪事實；不能證明被告犯罪者
    ，應諭知無罪之判決，刑事訴訟法第一百五十四條、第三百零一條第一項分別定
    有明文。又認定不利於被告之事實，須依積極證據，苟積極證據不足為不利於被
    告事實之認定時，即應為有利於被告之認定，更不必有何有利之證據，最高法院
    三十年度上字第八一六號判例參照。次按刑法第二百零三條後段係以行使偽造變
    造船票、火車票、電車票或其他往來客票為構成要件，是行為人必須認識其行使
    之客體係「偽造」或「變造」之船票、火車票、電車票或其他往來客票，仍持以
    行使，始得論以該條之罪。
三、本件公訴人認被告丙○○涉有上開犯行，係以被告曾於七十六年間以駕駛道路救
    援車為業，該種道路救援車輛性質上係屬大貨車，其對回數票證之真偽應具辨識
    能力，及扣案回數票證經鑑定結果確屬偽造為其論據。訊據被告丙○○則堅決否
    認有何行使偽造回數票證之犯行，辯稱回數票係甲○○交給公司司機乙○○後，
    其再去向乙○○拿的，其並不知道該回數票證係偽造等語。
四、經查：
(一)扣案偽造之編號Ｄ優0000000000號之回數票證一張，經本院以肉眼目
    視其外觀，在色澤與印置格式上，均與真正之回數票證十分雷同，紙質亦無重大
    差異，若非經排列仔細比對，實難一望即知其真偽，又回數票證真偽之辨識方法
    有三，分別係(1)編號Ｄ優九０１８６５ＸＸＸＸ至Ｄ優九０２１６５ＸＸＸＸ號
    之聯結車回數票證均尚未配售，屬偽票編號；(2)回數票證之編號數字均有暈紅色
    字樣，偽票則係印全黑數字；(3)回數票證之左上角有隱藏字體Ｈ字樣，偽票則無
    等情，雖經證人即收費員張小娟於警訊時證述明確，惟此三種辨識方法，既未如
    同紙幣真偽之辨識方式廣經宣導，自難為一般民眾所周知，是被告辯稱其不知該
    回數票證係偽造等語，尚非無據。
(二)被告丙○○係受僱於同案被告甲○○之父何瑞根所經營之鴻盈通運有限公司擔任
    大貨車司機，每次出勤前，均由甲○○提供十張或二十張之回數票證供其通行高
    速公路使用，而公司司機所使用之回數票證亦均係由甲○○統一購買等情，業經
    同案被告甲○○供述無誤。被告丙○○僅係受僱擔任大貨車司機，負責駕駛大貨
    車載運貨物，其行駛高速公路所需之回數票證均係由公司提供，至於回數票證之
    價格若干，亦僅屬公司支出成本之問題，而與擔任司機之被告無涉，被告實無甘
    冒受刑事訴追之風險而故意行使偽造回數票證之必要。是被告辯稱其僅係使用者
    ，並不知老闆所交付之回數票證係偽造，亦不曾懷疑該回數票之來源等語，尚與
    常情相符而堪採信。
五、綜上所述，被告既對其所行使之聯結車回數票欠缺係偽票之認識，則尚難僅因扣
    案回數票證經鑑定確屬偽造，即遽認被告明知該回數票證係偽造而仍行使。此外
    ，本院復查無其他積極證據足認被告確有公訴人所指之犯行，不能證明被告犯罪
    ，依法應為無罪之諭知。
據上論斷，應依刑事訴訟法第三百零一條第一項，判決如主文。
中      華      民      國      九十一    年      十二    月    三十    日
                                      臺灣高雄地方法院刑事第一庭
                                  審判長法  官  林  水  城
                                                法  官  方  百  正
                                                法  官  謝  雨  真
右正本證明與原本無異。
如不服本判決，應於判決送達後十日內，向本院提出上訴狀。
                                                書記官  陳  威  志
中    華    民    國      九十一      年      十二      月    三十一    日
